臺灣高等法院刑事判決　　　　　　　　　　　　　九十一年度上訴字第二六七二號
　　上　訴　人　臺灣基隆地方法院檢察署檢察官
　　被　　　告　甲○○
右上訴人因被告違反兒童及少年性交易防制條例案件，不服臺灣基隆地方法院九十一
年度訴字第二六九號號，中華民國九十一年七月二十三日第一審判決（聲請簡易判決
處刑案號：臺灣基隆地方法院檢察署九十一年度偵字第一五八四號），提起上訴，本
院判決如左：
    主  文
上訴駁回。
    理  由
一、本案經本院審理結果，認第一審判決以不能證明被告犯罪，對被告甲○○為無罪
    之諭知，核無不當，應予維持，並引用第一審判決書記載之證據及理由（如附件
    原審判決書）。
二、檢察官上訴意旨略以：
（一）被告甲○○雖在原審調查時坦承於九十一年四月二十三日下午有上奇摩網站與
      「吳帥」聊天，但否認在該網站上留言可以和人從事性交易云云。然被告在原
      審審理時對於法官所提示渠在聊天室和「吳帥」對談之網路交談紀錄並無意見
    ，核與其在警訊及本署偵查中之自白相符，足認被告於九十一年四月二十三日
      以別名「胖妞敲」之名義，在奇摩成人網站元助交際聊天室中「悄悄話對象」
      功能區，與化名「吳帥」之人為性交易約定，此為原審及本檢察官所認定之事
      實，是被告上開所辯自為法官所不採，此點合先敘明。
（二）被告於前揭時地所上網的網域是在「奇摩網站」內之「聊天室」，再由被告及
      匿名「吳帥」之警員點選「列出聊天室」之子畫面進入此網頁，由此網頁可見
      到「聊天主題」及「成員」欄之內容，其中每一個單獨的「聊天主題」即屬一
      個單獨的「聊天室」，各該「聊天室」之網友可自由地以登入帳號及密碼之方
      式（目前仍為免費登入）再點選進入（或嗣後退出）各該「聊天主題」化身為
      「成員」而加入聊天室參與聊天，此時各該聊天室會顯示出當時進行中聊天室
      成員的人數，本案被告及「吳帥」於前揭時地所進入之「元助交際」即屬「聊
      天主題」（即「聊天室」），此時的聊天室成員共有六十八人，此有卷附網頁
      譯文表可參；嗣「吳帥」乃進一步點選左邊「胖妞敲」（即被告上網自訂之暱
      稱，密碼為t00000000）之「悄悄話」符號才進入展開「悄悄話對象」之子畫
      面，續由二人單獨對談本案性交易之內容。原審雖認為在「悄悄話對象」功能
      區，僅係二人以不公開之方式單獨對談，故被告並非於電腦網路上散布足以引
      誘人為性交易之訊息。然依前所述，被告係進入以討論性交易（即援助交際之
      性交易）為聊天主題之聊天室，因本案被告與「吳帥」所點選進入之「聊天主
      題」為「元助交際」，此觀諸進入該聊天室其他成員如〔胖胖美女〕稱我000
      00 00D 28 36不要再問了。〔新竹的肥豬小海～〕稱把你操累ㄌ喔。〔555〕
      稱可以出來嗎。〔台北的coco〕稱要援助的請打電話唷電話約0000000000。此
      有卷附網頁譯文表可參，此點亦為原審所是認，故進入此聊天室聊天之成員當
      屬醉翁之意不在酒等欲進行性交易之男女，彼等談話內容自不可能離題，否則
      逕可離開此主題之聊天室，被告亦不例外，當明知渠進入此聊天室之目的就在
      於有對價之性交易，初不論其是在公開的聊天室與人談論性交易之條件或在僅
      有二人對談之「悄悄話對象」功能區，因談論之內容均相同，不外是女子的年
      齡、身材、性經驗、服務時間長短、服務內容、價錢及見面地點等性交易之條
      件，一方面任何不特定之成員均可點選被告為「悄悄話對象」與被告為性交易
      訊息之交換，另一方面被告亦不知與其聊天的對象究係何人，且由二人談論之
      內容可知除了警察外，被告亦不在乎其援交之對象是何人，申言之，既然任何
      人進入此聊天室之目的就是性交易，而性交易之基本交易型態就是二個人，故
      只要網路公司之聊天室有「悄悄話對象」功能區之服務，無甯大多數人均會選
      擇「悄悄話對象」其中一人為性交易之約定，否則若網路公司之聊天室尚未發
      展出「悄悄話對象」功能區之服務，相信本案被告還是會與他人為性交易之約
      定，只是進行對話的人還要過濾其他不相干人的對話再撿擇自己的對象罷了，
      而彼等所刊載在電腦網路上之文字均係足以暗示或促使人為性交易之訊息，對
      法益之侵害並無二致，只是多一道進入「悄悄話對象」功能區之指令。
（三）本案雖係由「吳帥」先問被告：「你有援嗎」？被告始予以回應，然如前所述
      ，被告與「吳帥」均係為求性交易才進入該聊天室，而被告之回應亦為肯定，
      此等順理成章且符合本案話題邏輯之事適足以證明被告有性交易之認識及意願
      ，否則若被告之回應是：「你不要嚇我」等不願進行性交易之離譜對話，待「
      吳帥」繞一大圈子引誘被告進行性交易後，被告方同意與「吳帥」為性交易之
      約定，方與原審判決理由所引據之最高法院九十一年台上字第三一四Ｏ號判決
      意旨稱「行為人須主動逗引誘惑」之要件不符，而本案被告雖未在第一句話問
      「吳帥」：「你有援嗎」？但觀其與吳帥之對話內容均屬前揭談論自己年齡、
      身材、性經驗、服務時間長短、服務內容、價錢及見面地點等性交易之條件，
      而兒童及少年性交易防制條例第二十九條所規定之構成要件係指以電腦網路刊
      登足以暗示或其他促使人為性交易之訊息，並不以是否係被告主動提出性交易
      之要約或被告引誘他人產生與人為性交易為要件，是原審引用上開最高法院九
      十一年台上字第三一四Ｏ號判決作為適用法律之基礎亦有誤會；況被告於警訊
      及本署偵查中已坦承在本案移送前己有兩次利用電腦網路與人為性交易既遂之
      情事，渠雖於原審翻異前詞而妄加否認，惟此對被告之犯行是否成立，亦具關
      鍵性之影響，原審未予調查，其未盡調查之能事確甚明顯，是原審認定事實及
      適用法律有上述之違法，自難認原判決妥適，請撤銷原判決，另為適當之判決
      。
三、經查：
（一）按犯罪事實應依證據認定之，無證據不得推定其犯罪事實，又不能證明被告犯
      罪者，應諭知無罪之判決，刑事訴訟法第一百五十四條、第三百零一條第一項
      定有明文。而所謂認定犯罪事實之證據，係指足以認定被告確有犯罪行為之積
      極證據而言，該項證據自須適合於被告犯罪事實之認定，始得採為斷罪資料，
      又苟未能發現相當證據或證據不足以證明，自不能以推測或擬制之方法，以為
      裁判基礎，故被告否認犯罪事實所持之辯解，縱屬不能成立，仍非有積極之證
      據足以證明其犯罪行為，不能遽為有罪之認定，此觀諸最高法院二十九年上字
      第三一０五號、四十年臺上字第八六號及三十年上字第一八三一號判例自明。
（二）次按兒童及少年性交易防制條例第二十九條之罪，須以廣告物、出版品、廣播
      、電視、電子訊號、電腦網路或其他媒體，散布、播送或刊登足以引誘、媒介
      、暗示或其他促使人為性交易之訊息為要件。故必須行為人在媒體上所散布、
      播送或刊登之訊息，在客觀上足以引誘、媒介、暗示或其他促使一般人為性交
      易，始足當之。果其訊息僅足以促使熟悉此門道之人為性交易，而一般人從外
      觀之訊息內容無從窺其堂奧者，即不能以此罪相繩，或其廣告之內容尚無從窺
      有引誘、媒介或暗示性交易之內容，而係利用媒體之約見，另再行以引誘、容
      留、媒介或暗示他人為性交易者，即該性交易為另一行為之介入所致，即與該
      條之規範有間。
（三）被告於警訊及偵查時雖供稱：其於九十一年三月底開始利用網路聊天室進行援
      助交際之性交易，至本件為警查獲時，曾性交易過二次等語。惟藉由網路聊天
      室與他人對談之機會，而為性交易之約定，與在電腦網路上散布足以引誘人為
      性交易之訊息，核屬分別二事，本件並無積極證據足以確切證明被告曾有利用
      電腦網路或其他媒體散布、播送或刊登足以逗引誘惑初無與人為性交之人知悉
      性交易訊息的行為，自難僅憑被告自承曾利用電腦網路聊天而為性交易，即遽
      而推定其前曾利用電腦網路為性交易訊息之散布、播送或刊登。
（四）被告於九十一年四月二十三日以別名「胖妞敲」之名義，在奇摩成人網站元助
      交際聊天室中「悄悄話對象」功能區，與化名「吳帥」之人為性交易約定等情
      ，固有該網站電腦網路列印資料一份附卷可證，惟該「悄悄話對象」功能區，
      僅係二人以不公開之方式單獨對談，故被告於該網站中與化名「吳帥」之人關
      於性交易約定之對話，已非於電腦網路上散布足以引誘人為性交易之訊息。更
      何況稽之卷附電腦網路列印資料，係由化名「吳帥」之人先問被告：「妳有援
      嗎（即被告是否有從事援助交易之性交易）」，被告始予以回應：「恩恩（即
      有從事援助交際之性交易之意思）」，二人並進而為性交易之約定。準此以觀
      ，既非被告主動提出性交易之要約，自與上述行為人主動逗引誘惑之要件不符
      ，益難遽認被告有於上開電腦網站上散布足以引誘人為性交易之訊息。
（五）以上參互觀之，被告此「胖妞敲」等文字之記載，外觀上並無任何挑逗男女性
      慾之字句或其他敘及關於性交易之事，一般民眾閱讀此廣告，除認為對話之人
      外，尚無從得知係與性交易有關，況此利用媒體之約見，另再行以引誘、媒介
      、暗示或以他人為性交易，自不得認為前揭廣告詞，係傳達足以引誘、媒介、
      暗示或促使人為性交易字眼之訊息，雖本件被告有以該網站與化名之男警接洽
      ，並在通話中提「恩恩」等一序列對話；，此有查證報告及電話錄音譯文各一
      份在卷可參。然依譯文之對話紀錄顯示，警員喬裝以「吳帥」應徵交友，依照
      前揭網路披露電話備供聯絡，警員是在通話中先誘使被告說出答應接受援助交
      際之性質，再予以誘捕。益見該紙網路對話，在客觀上並不具有通常人可得知
      係與性交易有關之訊息，故此一網路內容尚與兒童及少年性交易防制條例第二
      十九條之犯罪構成要件有間，難認被告成立該罪責。被告辯稱並未利用電腦網
      路或其他媒體散布足以引誘人為性交易之訊息乙節，堪予採信。本件不能證明
      被告犯罪。
四、原判決以不能證明被告甲○○犯罪而為無罪之諭知，並無不合，檢察官上訴意旨
    仍執前詞指摘原判決不當，為無理由，應予駁回。
據上論斷，應依刑事訴訟法第三百七十三條、第三百六十八條，判決如主文。
本案經檢察官呂光華到庭執行職務。
中      華      民      國    九十一    年      十      月      九      日
                                臺灣高等法院刑事第廿四庭
                                    審判長法  官  陳  貽  男
                                          法  官  陳  憲  裕
                                          法  官  王  炳  梁
右正本證明與原本無異。
檢察官如不服本判決應於收受送達後十日內向本院提出上訴書狀，其未述上訴之理由
者並得於提起上訴後十日內向本院補提理由書（均須按他造當事人之人數附繕本）。
被告不得上訴。
                                          書記官  潘  大  鵬
中    華    民    國     九十一   年      十        月      十一        日
附件：
臺灣基隆地方法院刑事判決                          九十一年度訴字第二六九號
    公  訴  人  臺灣基隆地方法院檢察署檢察官
    被      告  甲○○
    選任辯護人  游蕙菁律師
右列被告因違反兒童及少年性交易防制條例案件，經檢察官聲請簡易判決處刑（九十
一年度偵字第一五八四號），本院認有刑事訴訟法第四百五十一條之一第四項但書之
情形，改依通常程序審理後，判決如左：
    主  文
甲○○無罪。
    理  由
一、公訴意旨如聲請書所載（如附件）。
二、按犯罪事實應依證據認定之，無證據不得推定其犯罪事實；又不能證明被告犯罪
    者，應諭知無罪之判決，刑事訴訟法第一百五十四條、第三百零一條第一項定有
    明文。次按認定犯罪事實應憑積極證據，倘積極證據不足以為不利於被告事實之
    認定時，即應為有利於被告之認定，更不必有何有利之證據（最高法院三十年上
    字第八一六號判例要旨參照）。復按兒童及少年性交易防制條例第二十九條，係
    以利用廣告物、出版品、廣播、電視、電子訊號、電腦網路或其他媒體，散布、
    播送、或刊登足以引誘、媒介、暗示或其他促使人為性交易之訊息，為犯罪之成
    立要件。而所謂引誘係指逗引誘惑，而散布、播送或刊登，乃行為人已利用媒體
    等工具為逗引誘惑等行為，足以使初無與人為性交易之男女知悉性交易之訊息者
    ，產生與人為性交易之意（最高法院九十一年度台上字第三一四０號判決意旨參
    照）。
三、公訴人認被告甲○○涉有兒童及少年性交易防制條例第二十九條之罪嫌，係以被
    告甲○○於警訊中之自白、被告與化名「吳帥」之人於奇摩成人網站元助交際聊
    天室之對談內容為其主要論據。訊之被告固承認其於右揭時地上網，與化名「吳
    帥」之人交談之事實，惟堅詞否認有任何違反兒童及少年性交易防制條例之犯行
    ，並辯稱：伊並未於前揭網站上散布足以引誘人為性交易之訊息，係化名「吳帥
    」之人與伊在網上對談時，主動問伊有無從事援助交際，伊基於好奇，始予以回
    應，但伊旋即後悔，並於「吳帥」來電確認時，拒絕其要約，僅答應與其吃飯、
    聊天，並未為任何從事性交易之約定，且伊並未在警訊中表示曾經從事性交易二
    次等語。
四、經查：（一）被告於警訊及偵查時雖供稱：其於九十一年三月底開始利用網路聊
    天室進行援助交際之性交易，至本件為警查獲時，曾性交易過二次等語。惟藉由
    網路聊天室與他人對談之機會，而為性交易之約定，與在電腦網路上散布足以引
    誘人為性交易之訊息，核屬分別二事，本件並無積極證據足以確切證明被告曾有
    利用電腦網路或其他媒體散布、播送或刊登足以逗引誘惑初無與人為性交之人知
    悉性交易訊息的行為，自難僅憑被告自承曾利用電腦網路聊天而為性交易，即遽
    而推定其前曾利用電腦網路為性交易訊息之散布、播送或刊登。（二）被告於九
    十一年四月二十三日以別名「胖妞敲」之名義，在奇摩成人網站元助交際聊天室
    中「悄悄話對象」功能區，與化名「吳帥」之人為性交易約定等情，固有該網站
    電腦網路列印資料一份附卷可證，惟該「悄悄話對象」功能區，僅係二人以不公
    開之方式單獨對談，故被告於該網站中與化名「吳帥」之人關於性交易約定之對
    話，已非於電腦網路上散布足以引誘人為性交易之訊息。更何況稽之卷附電腦網
    路列印資料，係由化名「吳帥」之人先問被告：「妳有援嗎（即被告是否有從事
    援助交易之性交易）」，被告始予以回應：「恩恩（即有從事援助交際之性交易
    之意思）」，二人並進而為性交易之約定。準此以觀，既非被告主動提出性交易
    之要約，自與上述行為人主動逗引誘惑之要件不符，益難遽認被告有於上開電腦
    網站上散布足以引誘人為性交易之訊息。（三）綜上諸情參互以觀，被告辯稱並
    未利用電腦網路或其他媒體散布足以引誘人為性交易之訊息乙節，堪予採信。揆
    諸首揭說明，自應不待有何有利之證據，即為無罪之諭知。又檢察官就本件事實
    原聲請簡易判決處刑，然本院既認有刑事訴訟法第四百五十一條之第四項但書而
    諭知無罪之情形，爰依同法第四百五十二條之規定改依通常程序審理，併此敘明
    。
五、據上論斷，應依刑事訴訟法第四百五十二條、第三百零一條第一項，判決如主文
    。
本案經檢察官林明志到庭執行職務。
中      華      民      國    九十一    年      七      月    二十三    日
                                      臺灣基隆地方法院刑事第二庭
                                            法  官    邱  志  平
對於本件判決如有不服，應於收受送達後十日內，向本院提出上訴書狀，上訴於臺灣
高等法院，並按他造當事人之人數附具繕本。
